【裁判字號】    91,上易,3233
【裁判日期】    920114
【裁判案由】    傷害
【裁判全文】
臺灣高等法院刑事判決                          九十一年度上易字第三二三三號
    上  訴  人
    即  被  告  甲○○  男，二.
    輔  佐  人  乙○○  男，二.
右上訴人因傷害案件，不服臺灣臺北地方法院九十一年度易字第一一七六號，中華民
國九十一年十月二十三日第一審判決（起訴案號：臺灣臺北地方法院檢察署九十一年
度偵字第一三二七六號）提起上訴，本院判決如左：
    主  文
原判決撤銷。
甲○○傷害人之身體，處罰金壹仟元，如易服勞役，以參佰元折算壹日。
安全帽壹頂沒收。
    事  實
一、甲○○患有精神重度障礙之精神分裂病症狀，為精神耗弱之人；於民國九十一年
    六月三日上午十時三十分許，至臺北市○○區○○街二００號一樓其之前服務之
    「群洲空運公司」內，詢問該公司職員吳春慧以老闆與會計是否在公司，表示要
    領取薪水，嗣因吳春慧告知甲○○該公司之老闆與會計不在，惟甲○○堅持要吳
    春慧帶領其進入公司領取薪水，嗣為吳春慧阻止，並呼叫公司另一職員丙○○幫
    忙，丙○○則要甲○○離開公司，否則報警，雙方因而發生口角引起衝突；詎甲○○竟基於傷害之故意，於同（三）日上午十一時許，持其所有隨身攜帶之安全
    帽一頂當場毆打丙○○頭部，並與丙○○發生拉扯推打，致丙○○被拉倒於地，
    使丙○○因而受有右額一乘三公分擦傷、前胸一乘三公分擦傷、右腳零點五乘一
    點五公分瘀傷、右腳第四趾一乘一公分瘀傷、左上臂一乘三公分瘀傷、左手兩處
    零點二乘零點五公分擦傷、左腳零點五乘二公分瘀傷、頭部一乘五公分瘀傷、頸
    部各受有一乘五公分瘀傷與零點五乘二公分擦傷及左肩一乘三公分瘀傷等傷害。
    嗣經吳春慧至隔壁之早餐店鄰居請求幫忙，經該鄰居大聲喝止後，甲○○見狀始
    逃離現場。
二、案經丙○○訴由臺北市政府警察局松山分局報請臺灣臺北地方法院檢察署檢察官
    聲請簡易判決處刑。
    理  由
一、訊據被告甲○○於本院審理時辯稱：伊有與告訴人丙○○發生推扯，而與丙○○
    互毆推扯時，可能有打到丙○○的腳；至於是否有用安全帽打丙○○已不太記得
    云云。
二、上訴人上訴意旨略以：１、上訴人原與告訴人丙○○係公司之同事，因當時是要
    去公司領取薪水，惟因上訴人罹患有精神分裂病症狀，時好時壞，有時受情緒刺
    激致失控，而容易與人起衝突。２、又上訴人因罹有上開精神分裂病症狀，需要
    靜養，且目前又無工作，請均院能顧及上訴人之經濟能力負擔問題。
三、本院認定被告有罪之理由：
１、右揭犯罪事實業據告訴人丙○○於警訊和偵查中及原審審理時指訴綦詳，並經現
    場目擊證人即案發時在場之群洲空運公司內勤人員吳春慧分別於警訊和偵查中及
    及原審審理時證稱：「我於今（三）日上午十一時許左右，在興安街二００號一
    樓（群洲空運公司）內看到同事丙○○遭前任公司員工甲○○用安全帽為工具毆
    打之。、、、、、甲○○表示他要領薪水，我便不同意，因他想進入老闆娘周小
    姐房間內，我試圖擋住他進入，然後他突然將公司大門關上，因當時丙○○正在
    講電話，以為丙○○是在報警，立刻將丙○○所講電話掛斷，兩人隨（後）有言
    語衝突，之後用手將我和丙○○推倒在地，丙○○試圖抵抗，這時甲○○便已手
    持安全帽為工具毆打丙○○，致丙○○受傷。」、「陳（建圖）在十點半左右，
    一進公司說要錢，問會計老闆不在，他（甲○○）要我帶進去要拿錢，我在叫，
    黃（麗蓉）小姐要他（甲○○）出去，否則要報警；他（甲○○）與黃（麗蓉）
    發生口角，就拿安全帽打黃（麗蓉），我到隔壁鄰居拜託，他們報警，陳（建圖
    ）就騎機車走了。」、「當天被告（甲○○）要來拿錢，我們說老闆不在不能給
    他（甲○○）錢，我叫告訴人丙○○，丙○○就嚇他說要報警，他（甲○○）就
    推丙○○，我就到隔壁早餐店叫人，他（甲○○）就衝出去，他們就過來要拉他
    ，但是拉不住他。」「（檢察官詰問證人：是否確實看到被告「甲○○」打告訴
    人「丙○○」？）是。」「（被告進來是否手持安全帽？）是。」「（你跑出去
    後，如何知道被告有打告訴人？）他（甲○○）把我們拉住，但是丙○○把被告
    拉住，我跑出去前已經看到被告拿安全帽打告訴人的頭部。」各等語明確在卷（
    偵查卷第八頁背面、第二十七頁、原審卷第十七頁、十八頁）。
２、參照被告甲○○於原審審理時供稱：「那時我去群洲，她和我說老闆娘不在，他
    們有人對我不爽，我精神不好，就和他們互毆」；嗣於本院審理時亦自承：「我
    是跟她（丙○○）推扯，我跟她（丙○○）互毆推扯時，可能有打到她（丙○○
    ）的腳」各等語至明在卷（原審卷第十六頁；本院卷第三十八頁）。由此足證，
    被告甲○○確有於上開時地，持安全帽毆打告訴人丙○○至明。
３、又被告甲○○於上開時、地持安全帽毆打告訴人丙○○，致丙○○受有右額一乘
    三公分擦傷、前胸一乘三公分擦傷、右腳零點五乘一點五公分瘀傷、右腳第四趾
    一乘一公分瘀傷、左上臂一乘三公分瘀傷、左手兩處零點二乘零點五公分擦傷、
    左腳零點五乘二公分瘀傷、頭部一乘五公分瘀傷、頸部各受有一乘五公分瘀傷與
    零點五乘二公分擦傷及左肩一乘三公分瘀傷等傷害，並有臺北市立仁愛醫院九十
    一年六月三日北市仁愛診字第○七九號驗傷診斷書一紙在卷可資佐證（原審卷第
    十頁）。故被告甲○○空言否認，自不足採。可見本件事證明確，被告犯行應堪
    認定。
四、核被告甲○○所為，係犯刑法第二百七十七條第一項之普通傷害罪。
五、對於被告上訴與原審判決之之判斷：本件被告提起上訴，否認有毆打告訴人丙○○犯行，經本院審核結果，自不足取。原審改依通常程序，以被告事證明確，予
    以論罪科刑，固非無見。惟查：１、被告甲○○上訴主張其確實罹患有精神重度
障礙之精神分裂病症狀一節，已據其於母親鄭春玉於警訊中提出，此有被告甲○○之中華民國身心障礙手冊（影本）與三軍總醫院診斷證明書（影本）各一紙在
    卷足憑（原審卷第四頁、五頁），由此可見被告甲○○確為一精神耗弱之人至明
    。原審對此被告所提出有利之證據，竟漏未審酌，且未於理由中說明何以不採之
    理由，自有未洽，被告此部份上訴，核屬有據。２、被告甲○○既患有上開精神
    重度障礙之精神分裂病症狀，已如上說明，原判決事實欄竟未敘明被告甲○○為
    一精神耗弱之人，其認定事實自有未盡妥適之處。３、再被告甲○○毆打告訴人
    丙○○，致受有如事實欄所述之傷害等情，有前揭仁愛醫院驗傷診斷書一紙在卷
    足憑，已見前述；惟原判決對於告訴人丙○○受傷部位，則漏載頸部受有一乘五
    公分瘀傷，原判決對該傷勢事實之認定亦有未洽。原判決既有上開可議之處，自
    屬無可維持，自應由本院撤銷改判。查被告甲○○為一精神耗弱之人，自應依刑
    法第十九條第二項規定，減輕其刑。爰審酌被告甲○○犯罪之動機、目的、手段
    、犯罪時係因與告訴人丙○○言語起衝突所受之刺激致發生本件傷害案件、被害
    人所受傷害程度、及其輔佐人乙○○表示極願意向告訴人賠償，惟因告訴人丙○○於原審要求賠償新台幣（下同）二十萬元，而輔佐人乙○○現在擔任保全工作
    ，每月薪資僅二萬元，而其子即被告甲○○目前並無工作，家庭經濟發生困難，
    故無法賠償告訴人丙○○上開二十萬元鉅款，最大能力僅能賠償一萬元等情；本
    院曾傳訊告訴人丙○○到庭，俾由輔佐人乙○○與告訴人丙○○洽談和解事宜，
    然告訴人丙○○並未到庭；惟輔佐人並表示其本人有誠意要與告訴人丙○○達成
    和解，且曾與告訴人丙○○以電話聯絡，告訴人丙○○表示目前並無任何意見，
    一切由法院依法處理；且被告甲○○於本院審理時表示，其與告訴人丙○○原係
    同事，現在很後悔當初所做之事等情，足見被告犯後已有悔意等一切情狀，量處
    如主文所示之刑，並諭知易服勞役之折算標準，以示懲儆。
六、上開安全帽一頂，係被告甲○○所有用以毆打告訴人丙○○所用之物，雖未扣案
    ，惟不能證明業已滅失，仍併予宣告沒收。
據上論斷，應依刑事訴訟法第三百六十九條第一項前段、第三百六十四條、第二百九
十九條第一項前段、刑法第二百七十七條第一項、第十九條第二項、第四十二條第二
項、第三十八條第一項第二款，罰金罰鍰提高標準條例第一條前段、第二條，判決如
主文。
本案經檢察官周志榮到庭執行職務。
中      華      民      國    九十二    年      一      月     十四     日
                              臺灣高等法院刑事第二十三庭
                                  審判長法  官  黃  瑞  華
                                        法  官  宋      祺
                                        法  官  陳  坤  地
右正本證明與原本無異。
不得上訴。
                                        書記官  陳  建  邦
中      華      民      國    九十二    年      一      月     十五     日
附錄：本案論罪科刑法條全文
刑法第二百七十七條第一項(普通傷害罪)
傷害人之身體或健康者，處三年以下有期徒刑、拘役或一千元以下罰金。


司法院資訊處製作；財團法人民間司法改革基金會備份。
